臺灣臺中地方法院交通事件裁定　100年度交聲字第1947號
原處分機關　交通部公路總局臺中區監理所臺中市監理站
異議人即受處分人
　　　　　　張進捷
上列異議人即受處分人因違反道路交通管理處罰條例案件，對於
交通部公路總局臺中區監理所臺中市監理站於民國100年7月1日
所為之處分（裁監稽違字第裁61-GH0000000號裁決書）聲明異議
，本院裁定如下：
    主    文
異議駁回。
    理    由
一、原處分機關係以：異議人即受處分人張進捷（下稱受處分人
    ）於民國100年5月27日下午5時20分許，騎乘車牌號碼JRZ-1
    97號重型機車(下稱系爭機車)，在臺中市○○路與復興路口
    (下稱系爭路口)，因「駕駛人於左述時地違規未依規定2段
    式左轉，經警方鳴笛指揮攔停加速逃逸」之違規，為臺中市
    政府警察局第三分局合作派出所員警依違反道路交通管理處
    罰條例第48條第1項第2款、第60條第1項規定，以中市警交
    字第GH0000000號舉發違反道路交通管理事件通知單逕行舉
    發。嗣受處分人於期限內到案，原處分機關遂於100年7月1
    日以裁監稽違字第裁61-GH0000000號裁決書裁處罰鍰新臺幣
    （下同）3,600元，並依同條例第63條第1項規定記違規點數
    2點。
二、受處分人異議理由略以：受處分人於系爭路口綠燈後左轉，
    左轉不久見到一位員警舉起手指朝受處分人的方向指來並鳴
    哨，似乎在進行臨檢，受處分人於是減速靠近該員警並手指
    自己，向該員警示意是否是要受處分人停車，但該員或許注
    意力在本人後方之機車，所以對受處分人的動作並無反應，
    依然手指路口鳴哨，由於當時後方有數輛機車一同左轉，所
    以認為臨檢的對象應該不是受處分人便繼續前行。嗣接獲舉
    發而返回違規路口確認，確有兩段式左轉標示牌於復興路口
    市場旁，受處分人疏忽末注意交通標誌，此部分違規並無異
    議。但罰單另一條加速逃逸部分，受處分人難以接受，當時
    受處分人不知道自己違規，且同時有數輛機車一同左轉，員
    警手指路口吹哨動作無法使受處分人確定員警要求其停車，
    當時為求慎重還減速靠近向員警示意，未獲回應始繼續前行
    ，若員警攔停手勢明確，或是在其離去時向其大聲斥喝或鳴
    哨，受處分人豈敢不停車配合？且之後未刻意加速離去，並
    在左轉後第一個路口乖乖停等紅燈，顯無逃逸意圖。嗣受處
    分人接獲舉發而返回違規路口確認，仔細尋找可發現兩段式
    左轉標示牌於臺中市○○路口市場旁，但標誌在旁邊並不明
    顯，算是受處分人疏忽注意交通標誌，此部分違規並無異議
    ，爰聲明異議等語。
三、按汽車駕駛人轉彎時不依標誌、標線、號誌指示者，依道路
    交通管理處罰條例第48條第1項第2款、第63條第1項第1款規
    定，處600元以上1,800元以下罰鍰，並應記違規點數1點；
    次按機慢車兩段左轉標誌，用以告示左轉機器腳踏車或慢車
    駕駛人應遵照號誌指示，在號誌顯示允許直行時先行駛至右
    前方路口之左轉待轉區等待左轉，俟該方向號誌顯示允許直
    行後，再行續駛，以兩段方式完成左轉，本標誌設於實施機
    慢車兩段左轉路口附近顯明之處，並配合機慢車左轉待轉區
    待轉標線；機慢車左轉待轉區線，用以指示機器腳踏車或慢
    車駕駛人分段行駛，視需要設置於號誌管制之交岔路口，道
    路交通標誌標線號誌設置規則第65條、第191條亦分別定有
    明文。再按汽車駕駛人，駕駛汽車有違反本條例之行為，經
    交通勤務警察或依法令執行交通稽查任務人員制止時，不聽
    制止或拒絕停車接受稽查而逃逸者，除按各該條規定處罰外
    ，處3,000元以上6,000元以下罰鍰，並予記違規點數1點；
    汽車駕駛人不服指揮稽查而逃逸，當場不能或不宜攔截製單
    舉發者，得逕行舉發，道路交通管理處罰條例第60條第1項
    、第63條第1項第1款、第7條之2第1項第4款前段亦分別定有
    明文。經查，
  (一)受處分人於前揭時、地，因「駕駛人於左述時地違規未依規
    定二段式左轉，經警方鳴笛指揮攔停加速逃逸」之違規，為
    警製單逕行舉發，有前揭中市警交字第GH0000000號舉發違
    反道路交通管理事件通知單在卷可稽。受處分人雖質疑系爭
    路口標誌不明顯，惟依受處分人所提出之系爭路口照片所示
    ，慢車道旁有分別設置高低2面藍底白色圖案之機慢車二段
    式左轉標誌，其中較低1面，於車輛路邊停放時恐遭遮蔽，
    惟另1面標誌，設置在高處紅綠燈號誌前方路燈桿上，前方
    完全無任何路樹或電箱等遮蔽物，以騎乘機車之高度，視線
    可不受任何阻擋，並無標誌設置不明顯之情事，已清楚明確
    足以讓一般機慢車駕駛人知悉標誌之指示，並無受處分人所
    稱標誌不明顯之情形，況受處分人就未依規定二段式左轉違
    規部分，於異議狀中亦表示「無異議」，是受處分人有本件
    末依規定二段式左轉違規之事實，洵堪認定。
  (二)受處分人雖否認有拒絕停車接受稽查而逃逸之違規。惟依其
    聲明異議將所載：「本人張進捷於100年5月28日17時20分返
    家休假期間，騎乘胞弟張喬竣的機車欲經由復興路左轉自由
    路返家，於復興路口停紅燈，在綠燈後便左轉自由路，左轉
    後不久就見到一位員警手指朝我的方向指來並嗚哨，似乎在
    進行臨檢，本人於是減速靠近該員警並手指自己，向該員警
    示意是否是要我停車，但該員警或許注意力在本人後方的機
    車，所以對我的動作並無反應，依然手指路口嗚哨，由於當
    時後方有數輛機車跟我一同左轉，所以本人認為員警要臨檢
    的對象應該不是我，便繼續往前行駛，之後也就忘記這件事
    了。」，顯見當時警員之攔檢示意動作，已讓受處分人明瞭
    警員有對其稽查取締之意，受處分人自應停車待員警進一步
    說明指示，而非見員警繼續攔檢受處分人後方違規機車，即
    自行臆測其非員警攔檢之對象，受處分人有不服稽查逃逸之
    行為，亦堪認定。
四、另受處分人聲請向臺中市政府警察局第三分局調閱本件當時
    系爭路口監視錄影畫面，惟：「問:本件受處分人張進捷違
    規地點臺中市○○路與復興路口有無裝設監視器？若有，請
    提供該路口民國100年5月28日17時20分許之監視器錄影資料
    。答：該路口有裝設監視器。當天返所有調閱監視器確認違
    規車號，並擷取違規車輛車牌畫面與逕行舉發通知單一併寄
    送車主。惟該監視錄影檔案已隨存檔之隨身硬碟一同遺失；
    而今，監視器錄影資料已超過保存期間2個月，無從再為調
    閱，故無法提供。」，有本院公務電話紀錄在卷可稽，是已
    無監視器錄影資料可供本院調閱，況本件縱未有任何影像資
    料為據，亦無礙於本院依其他事證所為事實之認定。另聲請
    人聲請調閱100年5月28日臺中市○○路與雙十路口監視錄影
    畫面，因該路口並非本件違規事發路口，與本件違規認定無
    涉，自無庸調閱監視器資料以供查核，末此敘明。
五、綜上所述，本件受處分人確有不依標誌指示二段式左轉及拒
    絕停車接受稽查而逃之違規事實。從而，原處分機關依據道
    路交通管理處罰條例第48條第1項第2款、第60條第1項規定
    ，分別裁處罰鍰600元、3,000元，並依同條例第63條第1項
    第1款，各記違規點數1點，經核尚無違誤，本件異議為無理
    由，應予駁回。
六、據上論斷，應依道路交通管理處罰條例第87條第2項、道路
    交通事件處理辦法第18條裁定如主文。
中    華    民    國   100    年    8     月    16    日
                      交通法庭  法  官  劉正中
以上正本證明與原本無異。
如不服本裁定應於送達後5日內向本院提出抗告狀。
                                書記官  黃英寬
中    華    民    國   100    年    8     月    16    日